臺灣彰化地方法院民事判決　95年度訴字第845號
原　　　告　酉○○
訴訟代理人　盧志科律師
原　　　告　戌○○
　　　　　　天○○
　　　　　　　　　　　　樓
　　　　　　申○○
　　　　　　　　　　　　2樓
上四人共同
訴訟代理人　黃精良律師
被　　　告　林銀
　　　　　　午○○
　　　　　　子○○
上　一　人
訴訟代理人　辛○○
　　　　　　　　　　　　巷46.
被　　　告　戊○○
　　　　　　己○○
　　　　　　庚○○
　　　　　　亥○
　　　　　　巳○○
上　一　人
訴訟代理人　壬○○
被　　　告　甲○○
　　　　　　癸○○
　　　　　　　　　　　　巷20.
　　　　　　寅○○
　　　　　　　　　　　　巷20.
　　　　　　卯○○
　　　　　　　　　　　　巷20.
上三人共同
訴訟代理人　辰○○○
　　　　　　　　　　　　巷20.
被　　　告　乙○○
　　　　　　　　　　　　巷20.
　　　　　　丙○○
　　　　　　　　　　　　7號3.
兼上二人
訴訟代理人　丁○○
　　　　　　　　　　　　9巷1.
被　　　告　未○○
　　　　　　　　　　　　巷38.
　　　　　　丑○○　　原住台中.
上列當事人間請求拆除房屋事件，本院於民國九十六年四月十二
日言詞辯論終結，茲判決如下：
    主  文
被告子○○應將坐落彰化縣員林鎮○○段第二二七地號內如附圖
所示編號Ｖ部分面積二十三平方公尺及Ｕ部分面積三十五平方公
尺之建物拆除。
被告巳○○應將坐落彰化縣員林鎮○○段第二二七地號內如附圖
所示編號Ｔ部分面積二十七平方公尺之建物拆除。
被告午○○應將坐落彰化縣員林鎮○○段第二二七地號內如附圖
所示編號Ｓ部分面積八十四平方公尺及Ｌ部分面積四平方公尺之
建物拆除。
被告亥○應將坐落彰化縣員林鎮○○段第二二七地號內如附圖所
示編號Ｏ部分面積十九平方公尺之建物拆除。
被告戊○○、己○○、庚○○應將坐落彰化縣員林鎮○○段第二
二七地號內如附圖所示編號Ｎ部分面積四十八平方公尺之建物拆
除。
被告林銀應將坐落彰化縣員林鎮○○段第二二七地號內如附圖
所示編號Ｍ部分面積九十五平方公尺及同段二二七之一地號內如
附圖所示編號Ｍ部分面積九平方公尺之建物拆除。
被告癸○○、寅○○、卯○○、丁○○、乙○○、丙○○、未○○、丑○○應將坐落彰化縣員林鎮○○段第二二七之一地號內如
附圖所示編號Ｊ部分面積三十九平方公尺之建物拆除。
被告甲○○應將坐落彰化縣員林鎮○○段第二二七之十三地號內
如附圖所示編號Ａ部分面積十二平方公尺之建物拆除。
訴訟費用負擔如附表一所示。
本判決第一項於原告以新台幣陸萬肆仟元供擔保後，得假執行。
本判決第二項於原告以新台幣伍萬元供擔保後，得假執行。
本判決第三項於原告以新台幣拾陸萬貳仟元供擔保後，得假執行
。
本判決第四項於原告以新台幣參萬伍仟元供擔保後，得假執行。
本判決第五項於原告以新台幣捌萬捌仟元供擔保後，得假執行。
本判決第六項於原告以新台幣拾玖萬元供擔保後，得假執行。
本判決第七項於原告以新台幣柒萬貳仟元供擔保後，得假執行。
本判決第八項於原告以新台幣參萬元供擔保後，得假執行。
    事實及理由
一、本件被告午○○、戊○○、庚○○、未○○、亥○、林新帳
    等人經合法通知，未於言詞辯論期日到場；被告己○○、甲○○、巳○○、癸○○、寅○○、卯○○等人經合法通知，
    未於最後言詞辯論期日到場，經核均無民事訴訟法第三百八
    十六條所列各款情形，爰依原告之聲請，由其一造辯論而為
    判決。
二、原告起訴主張：坐落彰化縣員林鎮○○段第二二七地號土地
    為如附表二所述之共有人所共有，同段第二七一之一地號土
    地為附表三所述之共有人所共有，前經原告酉○○向本院提
    起共有物分割之訴，並經本院以八十三年度重訴字第一六號
    民事判決准許分割，嗣該案經林明德等人向臺灣高等法院臺
    中分院提起上訴，而經該分院以八十五年度重上字第一０一
    號民事判決確定在案。該案將坐落彰化縣員林鎮○○段第二
    二七地號、第二二七之一地號及第二二七之十三地號判歸共
    有人作道路使用，由全體共有人維持共有，經查系爭土地經
    本院囑託員林地政事務所實地勘測結果，如附圖所示編號Ｖ
    部分及Ｕ部分之建物為被告子○○所有；編號Ｔ部分之建物
    為被告巳○○所有；編號Ｓ部分及Ｌ部分為被告午○○所有
    ；編號Ｏ部分之建物為被告亥○所有（其被繼承人為林心懷
    ）；編號Ｎ部分之建物為被告戊○○、己○○、庚○○所共
    有（其被繼承人為林萬）；編號Ｍ部分之建物（包括二二七
    地號及二二七之一地號）為被告林銀所有；編號Ｊ部分之
    建物為被告癸○○、寅○○、卯○○、丁○○、乙○○、丙○○、未○○、丑○○所共有（其被繼承人為林煙明）；編
    號Ａ部分之建物為被告甲○○所有（其被繼承人為林清波）
    。按共有物分割之方法不能協議決定者，法院得由任何共有
    人之聲請，命為以原物分配於各共有人，或變賣原物為價金
    之分配，此等分割方法之判決一經確定，則各共有人對他人
    因分割而取得之物，按其應有部分，即應負與出賣人同一之
    擔保義務。不得於判決確定後，再行主張使用已久，交還困
    難，以圖翻異，最高法院著有五十年台上字第九一九號判例
    。系爭土地上因有被告等之建物佔有，致原告等及其他共有
    人對外難以通行，嚴重影響共有人之權益，原告特依民法第
    七百六十七條及第八百二十一條之規定，訴請被告等拆屋。
    又原告並不對被告等請求交還土地，依最高法院七十一年度
    台上字第一六六一號判例，自應為法之所許。並聲明除供擔
    保金額外，餘如主文所示。
三、被告方面：
（一）被告午○○、戊○○、庚○○、未○○、亥○、林新帳等
      人均未於言詞辯論期日到場，亦未提出書狀作何聲明或陳
      述。
（二）被告己○○、甲○○、巳○○、癸○○、寅○○、卯○○
      等人未於最後言詞辯論期日到場，惟據渠等前到場陳述：
      判決分割已是不得已，且建物並不在原告土地上，如要拆
      屋亦不願負擔拆屋之費用等語置辯。並聲明駁回原告之訴
      。
（三）被告林銀、子○○、丙○○、丁○○、乙○○等人則以
      ：同意拆除，但不願負擔拆屋之費用等語置辯。並聲明駁
      回原告之訴。
四、原告主張坐落彰化縣員林鎮○○段第二二七地號土地為如附
    表二所述之共有人所共有，同段第二七一之一地號土地為附
    表三所述之共有人所共有，前經原告酉○○向本院提起共有
    物分割之訴，並經本院以八十三年度重訴字第一六號民事判
    決准予分割，嗣該案經林明德等人向臺灣高等法院臺中分院
    提起上訴，而經該分院以八十五年度重上字第一０一號民事
    判決確定在案。該案將坐落彰化縣員林鎮○○段第二二七地
    號、第二二七之一地號及第二二七之十三地號判歸共有人作
    道路使用，由全體共有人維持共有之事實，有原告提出之臺
    灣高等法院臺中分院八十五年度重上字第一０一號判決書、
    土地登記簿謄本可佐，經核相符，復經本院會同彰化縣員林
    地政事務所人員現場勘驗及測量明確，製有複丈成果圖如附
    圖可稽，且為到場之被告所不爭執，自堪信為真實。又原告
    另主張原共有人林清波業於民國八十九年十一月十八日死亡
    ，甲○○為其繼承人；林明煙業於九十年二月十八日死亡，
    癸○○、寅○○、卯○○、丁○○、乙○○、丙○○、未○○、丑○○為其繼承人；林萬業於八十六年十月二十八日死
    亡，戊○○、己○○、庚○○為其繼承人；林心懷業於八十
    五年十一月十三日死亡，亥○為其繼承人之事實，業據其提
    出彰化縣員林鎮○○段二二七地號土地登記簿謄本、繼承系
    統表、戶籍謄本及經本院調閱臺灣高等法院臺中分院八十五
    年度重上字第一０一號全卷查明無誤，堪信原告上述主張為
    真實。
五、原告再主張系爭土地上有未保存登記建物及地基，如附圖所
    示，編號Ｖ部分及Ｕ部分之建物為被告子○○所有；編號Ｔ
    部分之建物為被告巳○○所有；編號Ｓ部分及Ｌ部分為被告
    午○○所有；編號Ｏ部分之建物為被告亥○所有（其被繼承
    人為林心懷）；編號Ｎ部分之建物為被告林金池、己○○、
    庚○○所共有（其被繼承人為林萬）；編號Ｍ部分之建物（
    包括二二七地號及二二七之一地號）為被告林銀所有；編
    號Ｊ部分之建物為被告癸○○、寅○○、卯○○、丁○○、
    乙○○、丙○○、未○○、丑○○所共有（其被繼承人為林
    煙明）；編號Ａ部分之建物為被告甲○○所有（其被繼承人
    為林清波）之事實，業據本院會同彰化縣員林地政事務所派
    員勘測屬實，有勘驗筆錄及土地複丈成果圖可稽，亦為到場
    之被告所不爭執，而未到場之被告已於相當時期受合法之通
    知，而於言詞辯論期日不到場，亦未提出準備書狀爭執，依
    民事訴訟法第二百八十條第三項準用同條第一項之規定，視
    同自認，故原告此部分主張，亦堪信為真實。
六、按共有人依民法第八百二十一條規定，就共有物之全部為本
　　於所有權之請求，除請求回復共有物須為共有人全體利益為
　　之外，非不得僅由其中一人起訴請求，上訴人提起本件訴訟
　　，僅在請求被上訴人拆除牆垣，以回復原有巷道之寬度，並
　　非請求被上訴人交還其占有之土地，自不必為共有人全體之
　　利益為之，最高法院著有七十一年台上字第一六六一號判例
    。原告主張系爭土地上因有被告等之建物佔有，致原告等及
    其他共有人對外難以通行，嚴重影響共有人之權益，特依民
    法第七百六十七條及第八百二十一條之規定，訴請被告等拆
    屋等語。被告己○○、甲○○、巳○○、癸○○、寅○○、
    卯○○等人則以：判決分割已是不得已，且建物並不在原告
    土地上，如要拆屋亦不願負擔拆屋之費用等語置辯。被告林
　　銀、子○○、丙○○、丁○○、乙○○等人則以：同意拆
  　除，但不願負擔拆屋之費用等語置辯。然查，本件系爭土地
    業經臺灣高等法院臺中分院以八十五年度重上字第一０一號
    判決分割，做為道路使用，並已確定，已如前述，並有該判
    決附卷可憑，是被告等前揭抗辯，顯屬無據。又被告甲○○
    既為林清波之繼承人；被告癸○○、寅○○、卯○○、丁○○、乙○○、丙○○、未○○、丑○○為林明煙之繼承人；
    被告戊○○、己○○、庚○○為林萬之繼承人；被告亥○為
    林心懷之繼承人，其等自因繼承而分別取得如附表編號Ａ、
    Ｊ、Ｎ、Ｏ建物之事實上處分權，本件系爭土地既經判決由
    土地原共有人全體共有，並做為道路使用，則依前揭最高法
    院判例之意旨觀之，原告自得請求被告等拆除建物，以回復
    原有道路。
七、從而，原告依民法第七百六十七條、第八百二十一條之法律
    關係，請求判決如主文第一項至第八項所示，為有理由，即
    應准許。
八、原告陳明願供擔保請求宣告假執行，經核無不合，爰酌定相
　　當擔保金額併宣告之。
九、本件判決之基礎已臻明確，兩造其餘攻擊防禦方法及舉證，
　　於判決之結果無影響，毋庸一一論列，併此敘明。
十、據上論結，原告之訴為有理由，依民事訴訟法第三百八十五
    條一項前段、第七十八條、第八十五條第一項、第三百九十
    條二項，判決如主文。
中　　華　　民　　國　　96　　年　　 4　　月　　26　　日
                  民事第二庭    法　官　陳秋錦
以上正本係照原本作成。
如對判決上訴，應於判決送達後20日內向本院提出上訴狀。
中　　華　　民　　國　　96　　年　　 4　　月　　26　　日
                      　　　    書記官　蘇美苓
附表一：訴訟費用負擔比例：
被告子○○負擔萬分之一四五四。
被告巳○○負擔萬分之六七七。
被告午○○負擔萬分之二二０六。
被告亥○負擔萬分之四七六。
被告戊○○、己○○、庚○○負擔萬分之一二０三。
被告林銀負擔萬分之二六０七。
被告癸○○、寅○○、卯○○、丁○○、乙○○、丙○○、未
　○○、丑○○負擔萬分之九七八。
被告甲○○負擔萬分之三九九。
附表二：系爭第二二七號土地
┌─────────────┬─────────────┐
│　　分割共有物起訴時      │　　分割共有物判決時      │
├───┬─────────┼───┬─────────┤
│共有人│　應　有　部  分  │共有人│　應　有　部　分  │
├───┼─────────┼───┼─────────┤
│酉○○│四０００分之一七八│酉○○│四０００分之一七八│
├───┼─────────┼───┼─────────┤
│林萬  │一六分之一        │戊○○│                  │
│      │                  │己○○│各四八分之一      │
│      │                  │庚○○│                  │
├───┼─────────┼───┼─────────┤
│林銀│四八分之一        │林銀│四八分之一        │
├───┼─────────┼───┼─────────┤
│林明德│四八分之一        │林明德│四八分之一        │
├───┼─────────┼───┼─────────┤
│林清波│四八分之一        │林清波│四八分之一        │
├───┼─────────┼───┼─────────┤
│林長金│一四四分之一      │林長金│一四四分之一      │
├───┼─────────┼───┼─────────┤
│林書賢│一四四分之一      │林書賢│一四四分之一      │
├───┼─────────┼───┼─────────┤
│林樹生│一四四分之一      │林樹生│一四四分之一      │
├───┼─────────┼───┼─────────┤
│巳○○│九六分之一        │巳○○│九六分之一        │
├───┼─────────┼───┼─────────┤
│午○○│九六分之一        │午○○│九六分之一        │
├───┼─────────┼───┼─────────┤
│林金山│四八分之一        │林金山│四八分之一        │
├───┼─────────┼───┼─────────┤
│林金在│四八分之一        │林金在│四八分之一        │
├───┼─────────┼───┼─────────┤
│子○○│一六分之一        │子○○│一六分之一        │
├───┼─────────┼───┼─────────┤
│林煙明│一四四分之一      │      │                  │
├───┼─────────┤      │                  │
│林明月│一四四分之一      │林明月│一四四分之三      │
├───┼─────────┤      │                  │
│林義雄│一四四分之一      │      │                  │
├───┼─────────┼───┼─────────┤
│林心懷│一六分之一        │亥○  │一六分之一        │
├───┼─────────┼───┼─────────┤
│林昭濃│四八分之一        │林昭濃│四八分之一        │
├───┼─────────┼───┼─────────┤
│林汝育│四八分之一        │林汝育│四八分之一        │
├───┼─────────┼───┼─────────┤
│林金壽│四八分之一        │林金壽│四八分分一        │
├───┼─────────┼───┼─────────┤
│天○○│四０００分之二七六│天○○│四０００分之二七六│
├───┼─────────┼───┼─────────┤
│陳珊珊│四０００分之二七六│陳珊珊│四０００分之二七六│
├───┼─────────┼───┼─────────┤
│邱慶利│四０００分之一三八│邱慶利│四０００分之一三八│
├───┼─────────┼───┼─────────┤
│戌○○│四０００分之六九０│戌○○│四０００分之六九０│
├───┼─────────┼───┼─────────┤
│施玉蓮│四０００分之四四二│施玉蓮│四０００分之四四二│
├───┼─────────┼───┼─────────┤
│唐豫峰│一四四分之六      │唐豫峰│一四四分之六      │
└───┴─────────┴───┴─────────┘
附表三：系爭第二二七之一號土地
┌─────────────┬─────────────┐
│　　分割共有物起訴時      │　　分割共有物判決時      │
├───┬─────────┼───┬─────────┤
│共有人│　應　有　部  分  │共有人│　應　有　部　分  │
├───┼─────────┼───┼─────────┤
│酉○○│二分之一          │酉○○│二分之一          │
├───┼─────────┼───┼─────────┤
│林萬  │一六分之一        │戊○○│                  │
│      │                  │己○○│各四八分之一      │
│      │                  │庚○○│                  │
├───┼─────────┼───┼─────────┤
│林銀│四八分之一        │林銀│四八分之一        │
├───┼─────────┼───┼─────────┤
│林清波│四八分之一        │林清波│四八分之一        │
├───┼─────────┼───┼─────────┤
│林長金│一四四分之一      │      │                  │
├───┼─────────┤      │                  │
│林書賢│一四四分之一      │林朝力│一四四分之三      │
├───┼─────────┤      │                  │
│林樹生│一四四分之一      │      │                  │
├───┼─────────┼───┼─────────┤
│巳○○│九六分之一        │      │                  │
├───┼─────────┤      │                  │
│午○○│九六分之一        │林賴玉│                  │
├───┼─────────┤鴦    │二八八分之一０    │
│林煙明│一四四分之一      │      │                  │
├───┼─────────┤      │                  │
│林明月│一四四分之一      │      │                  │
├───┼─────────┼───┼─────────┤
│林金山│四八分之一        │      │                  │
├───┼─────────┤林金山│四八分之二        │
│林昭濃│四八分之一        │      │                  │
├───┼─────────┼───┼─────────┤
│林金在│四八分之一        │林金在│一二００分之四九  │
├───┼─────────┤乙○○│四０００分之一三四│
│林心懷│一六分之一        │林永雄│四０００分之三六  │
├───┼─────────┼───┼─────────┤
│子○○│一六分之一        │子○○│一六分之一        │
├───┼─────────┼───┼─────────┤
│林明德│一四四分之三      │      │                  │
├───┼─────────┤林明德│一四四分之四      │
│林義雄│一四四分之一      │      │                  │
├───┼─────────┼───┼─────────┤
│林汝育│四八分之二        │林汝育│四八分之二        │
├───┼─────────┼───┼─────────┤
│林金壽│四八分之二        │林智弘│四八分之二        │
├───┼─────────┼───┼─────────┤
│唐豫峰│一四四分之六      │唐豫峰│一四四分之六      │
└───┴─────────┴───┴─────────┘
